【裁判字號】    98,交簡上,204
【裁判日期】    981231
【裁判案由】    公共危險
【裁判全文】
臺灣板橋地方法院刑事判決           98年度交簡上字第204號
上  訴  人
即  被  告  丁○○
上列上訴人即被告因公共危險案件，不服本院簡易庭中華民國98
年7 月30日98年度交簡字第4135號所為第一審判決（聲請簡易判
決處刑書案號：98年度偵字第14990 號）提起上訴，本院管轄之
第二審合議庭判決如下：
    主  文
上訴駁回。
    事  實
一、丁○○於民國98年5 月25日晚間8 時至10時間，在臺北縣三
    重市○○路114 號之「小美卡拉OK」店內飲酒後，已達不能
    安全駕駛動力交通工具之程度，仍於同日晚間10時30分許，
    自該卡拉OK對面騎乘車牌號碼DFD-243 號重型機車，往三重
    市○○路110 號方向行駛，嗣於同日晚間10時32分許，行經
    三重市○○路110 號前時，因形跡可疑為警攔查，經施以呼
    氣酒精濃度測試，測定值達每公升0.77毫克，顯已不能安全
    駕駛，而查悉上情。
二、案經臺北縣政府警察局三重分局移送臺灣板橋地方法院檢察
    署檢察官偵查後，聲請簡易判決處刑。
    理  由
一、有關證據能力之說明：
(一)本件檢察官所提以下傳聞證據，除證人即查獲員警乙○○於
    偵查中之證述，被告不同意證據能力外；其餘傳聞證據，檢
    察官及被告於本院審理中，均同意列為證據；本院審酌其餘
    證據之取得過程並無瑕疵，與待證事實具有關聯性，且證明
    力非明顯過低，依刑事訴訟法第159 條之5 第1 項之規定，
    認均具有證據能力。
(二)證人乙○○向檢察官所為陳述之證據能力：
    按被告以外之人於偵查中向檢察官所為陳述，除顯有不可信
    之情況者外，得為證據，刑事訴訟法第159 條之1 第2 項定
    有明文。查證人乙○○於檢察官偵查中，係向檢察官證述案
    發時，於上開時、地如何攔查及對被告實施酒測之情形，證
    人陳述業經具結及全程錄影，並於被告偵查中在場時，給予
    對質之機會，本院審酌證人所為陳述之外部附隨環境或條件
    ，即當時陳述時之偵查筆錄製作之原因、過程及其功能等加
    以觀察其信用性，並無顯不可信之情況（最高法院96年台上
    字第3070、5559號判決參照）；是上開證人於偵查中向檢察
    官所為之陳述，認應有證據能力。
二、本院得心證之理由：
(一)訊據被告丁○○坦承於上開時、地為警查獲，並經警測得酒
    精濃度每公升0.77毫克之事實；惟矢口否認有酒後騎車之行
    為，並於本院最後一次審理時辯稱：我於98年5 月25日晚上
    9 時許離開小美卡拉OK店，當時我機車停在該店對面，因為
    會擋到人，店內老闆娘叫我將機車移到該店門口，我是剛好
    牽機車的時候，被警察查獲，我鑰匙剛插進去機車，還沒有
    發動機車，機車也還沒有移動，警察就來了，店內人員甲○○、丙○○都有看到云云（本院卷第45至47頁）。經查：
１、上開事實，業據證人即查獲員警乙○○、戊○○於本院審理
    中，另證人乙○○於偵查中證述甚詳（偵卷第26至29頁、本
    院卷第28至35頁）；復有臺北縣政府警察局三重分局汽機車
    駕駛人酒後生理協調平衡檢測紀錄表、道路交通事故當事人
    酒精測定紀錄表、汽機車駕駛人酒後觀察表、臺北縣政府警
    察局舉發違反道路交通管理事件通知單各1 紙（偵卷第11至
    14 頁 ）在卷可稽，及上揭警員拍攝之現場錄影光碟1 片附
    卷可查（本院卷第22頁）；是被告確於上開時、地，有酒後
    騎乘機車等情，自堪採信。
２、按刑法第185 條之3 規定所謂「不能安全駕駛」，乃抽像危
    險犯，並不以發生具體危險為必要，對於呼氣酒精濃度已達
    每公升0.55毫克（0.55MG/L）以上，肇事率為一般正常人之
    10倍，認為已達不能安全駕車之標準，此業經法務部88 年5
    月18日以法88檢字第001669號函告週知，應為絕對不能安全
    駕駛動力交通工具。又當人飲酒後，若以呼氣酒精濃度測試
    器測得之呼氣濃度達到每公升0.5 毫克時（約合體內血液中
    酒精濃度100MG/DL），反應較慢，感覺減低，將影響駕駛；
    達到每公升0.75毫克時，思考與個性行為均會改變；達到每
    公升1.0 毫克時，步態不穩，噁心嘔吐，精神混惑不清晰；
    達到每公升1.5 毫克時，說話不清楚，感覺喪失，視力模糊
    ；達到每公升2.0 毫克時，體溫與血糖均降低，肌肉控制差
    ，甚至會導致癲癇發作；達到每公升3.5 毫克時，則已經神
    智不清，反射減低，甚至呼吸抑制，亦業據行政院國軍退除
    役官兵輔導委員會臺北榮民總醫院以88年8 月5 日（88）北
    總內字第26868 號函釋明確。查本件被告所測得吐氣之酒精
    濃度達每公升0.77豪克，有上揭酒精測定紀錄表1 紙在卷足
    憑，依據上開研究報告有關駕駛人酒後駕車行為表現之結論
    ，足認本件被告因飲酒已至步態不穩，噁心嘔吐，精神混惑
    不清晰，而達不能安全駕駛動力交通工具無疑。
３、被告上訴意旨及本院審理中雖辯稱其機車停在上開「小美卡
    拉ＯＫ店」的對面，剛好要牽機車的時候，就被警察查獲；
    另稱鑰匙剛插進去機車，還沒有發動機車，機車也還沒有移
    動，即為警查獲云云。然查：
(１)本院勘驗被告警詢錄音內容如下：勘驗過程，錄音尚清晰，
    ，錄音內容採一問一答方式，被告對於職業係大樓管理員，
    學歷國小畢業，住處及手機電話號碼均能清楚說明，亦表示
    當時有甲○○在場，被告回答問題時，意識亦尚稱清醒，且
    無遭強暴、脅迫或施以其他不正方法之情形；勘驗結果，錄
    音內容大致與警詢筆錄相符，又被告於警詢供稱我剛以鑰匙
    發動機車，就被你們（指警員）攔下來；另稱我剛騎出來就
    被你們查獲，如果有騎超過10公尺被你們查獲我沒有話講等
    語（本院第29、30頁勘驗筆錄）。是被告於警詢明確供稱本
    件有發動上開機車，並騎乘不到10公尺之距離，而為警查獲
    之事實。
(２)證人即查獲員警乙○○於偵查中證稱：98年5 月25日晚上10
    許，我和同事戊○○騎乘巡邏車，行經三重市○○路和集美
    街口，看見被告頭戴安全帽從三重市○○路114 號小美卡拉
    OK出來，並走到對面牽機車，光明路不大，約2 、3 步就可
    以走到，當時看見被告走路搖搖晃晃，被告先把機車牽出來
    ，我看見他插鑰匙發動機車，因為我們在集美街口，要等紅
    燈變綠燈，後來變綠燈後，就上前在光明路110 號前將被告
    攔查，從被告牽機車地點到查獲地點約有5 公尺，我確定被
    告有騎乘機車，而且不是只有牽車動作等語（偵卷第26、27
    頁）；另於本院審理中證稱：被告從該店走出來發動機車，
    當時我和戊○○在停紅綠燈，被告是騎機車，我們停在對面
    ，被告已經有騎乘機車的動作，因為我們是在停紅燈、等綠
    燈，秒數有90幾秒，不可能馬上過去，後來我和戊○○就追
    過去攔停被告等語（本院卷第29頁）。又證人戊○○於本院
    審理中證稱：本件現場錄影光碟是我製作的，我是用手機拍
    攝，當時我巡邏勤務，要到光明路60號台電大樓那邊巡邏簽
    名，行經光明路110 號看到被告騎機車行進中，我看到被告
    滿臉通紅、有酒氣，所以才攔停被告，當時被告騎機車與我
    平行，我攔停後，他當場就停下來，我與乙○○各騎一台機
    車，攔停地點是在光明路的中間，被告當時機車也是在路中
    間等語（本院卷第29頁）。是被告於警員乙○○、戊○○於
    光明路中央攔停前，確有發動並騎乘上開機車約5 公尺等情
    無誤。
(３)證人即上開「小美卡拉OK」店員甲○○於本院審理時雖證稱
    ：那天被告出來要牽車，我在店外抽菸，那時候我看見1 位
    警察說被告酒駕，但是被告說他沒有騎，警察就說你就是要
    酒測，被告說我沒有騎啊，警察就再叫他的同事過來，被告
    的機車都一直停在原位沒有動，被告去牽車的時候，他的機
    車還沒發動，他只是先動一下還沒有發動，他剛把鑰匙插上
    去，警察就來了，他只是把機車車頭稍微動一下，但是沒有
    移動距離等語（本院卷第47頁）；另證人即上開「小美卡拉
    OK」店員丙○○於本院審理時證稱：我出來門口的時候，被
    告已經在與警察講話了，那時候被告與警察已經在爭吵，我
    沒有看到被告牽動機車，被告的機車都還停在原來的地方，
    連動都沒有動等語（本院卷第49頁）。就證人甲○○、丙○○上開證述內容觀之，皆係被告為警攔停查獲後之情節；證
    人甲○○、丙○○所言，均無從為被告有利之認定。
(二)綜上，被告上開所辯無非卸責之詞，殊無可採；本件事證明
    確，被告上開犯行應堪認定。
三、核被告所為，係犯刑法第185 條之3 之公共危險罪。原審以
    被告犯行明確，依刑事訴訟法第449 條第1 項前段、第3 項
    、第454 條第2 項，刑法第185 條之3 、第41條第1 項前段
    ，刑法施行法第1 條之1 第1 項，並審酌被告明知服用酒類
    ，對意識能力具有不良影響，如酒後駕車，對一般往來之公
    眾及駕駛人自身皆具有高度危險性，竟漠視自身安危，且罔
    顧公眾安全，於服用酒類後其呼氣酒精濃度達每公升0.77毫
    克，已處於不能安全駕駛動力交通工具之狀態下仍騎乘機車
    行駛於公路，危害交通安全等一切情狀，爰量處處拘役50日
    ，並諭知如易科罰金之折算標準。核其認事用法，皆無違誤
    ，量刑亦甚稱妥適，被告猶執前詞，上訴否認犯罪，指摘原
    審判決不當，為無理由，應予駁回。
四、據上論斷，應依刑事訴訟法第455 條之1 第1 項、第3 項、
    第368 條，判決如主文。
本案經檢察官黃嘉妮到庭執行職務。
中    華    民    國    98    年    12    月    31    日
                  交通法庭  審判長法  官  王屏夏
                                  法  官  傅明華
                                  法  官  蘇揚旭
上列正本證明與原本無異。
不得上訴。
                                  書記官  李郁禎
中    華    民    國    98    年    12    月    31    日
附錄本案論罪科刑法條全文
刑法第185條之3
服用毒品、麻醉藥品、酒類或其他相類之物，不能安全駕駛動力
交通工具而駕駛者，處1 年以下有期徒刑、拘役或科或併科15萬
元以下罰金。


司法院資訊處製作；財團法人民間司法改革基金會備份。
